臺灣士林地方法院刑事判決
110年度訴字第566號
公  訴  人  臺灣士林地方檢察署檢察官
被      告  陳啓南



            李兆民




上列被告因傷害等案件，經檢察官提起公訴（109年度偵字第202
55號、110年度偵字第1700號），因被告於準備程序進行中，就
被訴事實為有罪之陳述，經本院告知簡式審判程序意旨，並聽取
當事人之意見後，裁定由受命法官獨任依簡式審判程序審理，判
決如下：
    主  文
陳啓南共同犯恐嚇取財未遂罪，累犯，處有期徒刑伍月，如易科
罰金，以新臺幣壹仟元折算壹日。扣案刀械壹把沒收。
李兆民共同犯恐嚇取財未遂罪，累犯，處有期徒刑肆月，如易科
罰金，以新臺幣壹仟元折算壹日。
    事  實
一、陳啓南、李兆民、張東明、翁世宏（業已死亡，另由檢察官
    為不起訴處分）與石筆耕、石瀚元父子間因傾倒廢棄物而發
    生糾紛，陳啓南、李兆民、張東明、翁世宏竟共同意圖為自
    己不法所有，基於恐嚇取財之犯意聯絡，於民國109年10月2
    7日11時40分許，由李兆民駕駛車牌號碼000-0000號自用小
    客車搭載翁世宏、陳啓南，張東明則騎乘車牌號碼000-000
    號重型機車，一同前往石筆耕、石瀚元父子位於臺北市○○區
    ○○路000號之10陽明山第一公墓之私人工作室，到場後，張
    東明、翁世宏在場助勢，陳啓南、李兆民則分持刀械、木棍
    等兇器進入工作室，並動手毆打石瀚元，造成石瀚元因而受
    有左膝瘀傷（約4×2公分）及擦傷（約2×0.5公分）之傷害（
    所犯傷害罪部分業經撤回告訴，詳後述），其等4人即共同
    以此方式恫嚇石筆耕、石瀚元，要求交付新臺幣（下同）30
    萬元作為處理費，使石筆耕、石瀚元心生畏懼，但因石筆耕
    、石瀚元不願給付前開處理費，陳啓南等4人始未能得逞。
二、案經石筆耕、石瀚元訴由臺灣士林地方檢察署暨臺北市政府
    警察局北投分局報告臺灣士林地方檢察署檢察官偵查起訴。
    理  由
一、被告陳啓南、李兆民所犯者為死刑、無期徒刑、最輕本刑為
    3年以上有期徒刑以外之罪，其等於本院準備程序進行中就
    被訴事實為有罪之陳述，經告知簡式審判程序之旨，並聽取
    檢察官、被告2人之意見後，本院合議庭依刑事訴訟法第273
    條之1第1項之規定，裁定由受命法官獨任進行簡式審判程序
    。又依刑事訴訟法第273條之2 、同法第159條第2項之規定
    ，簡式審判程序不適用傳聞法則有關限制證據能力之相關規
    定，合先敘明。
二、上開事實，業據被告2人於本院準備程序及審理時坦承不諱
    （見本院卷第97、99、134至135頁），並據告訴人石筆耕（
    見臺灣士林地方檢察署109年度偵字第20255號卷，下稱偵卷
    ，第91至96頁；本院110年度審訴字第869號卷，下稱本院審
    訴卷，第104頁；本院卷第112頁）、石瀚元（見本院卷第11
    2頁）於警詢及本院審理時指訴歷歷，並有石瀚元臺北市立
    聯合醫院陽明院區109年10月27日驗傷診斷證明書（見臺灣
    士林地方檢察署109年度他字第5367號卷第30至31頁）、現
    場及附近道路109年10月27日監視器錄影畫面翻拍照片（見
    偵卷第117至129頁）、109年10月27日之現場錄音光碟暨譯
    文（見卷第131至133頁）、本院111年1月10日刑事勘驗筆錄
    暨附件（見本院卷第107至125頁）、臺北市政府警察局北投
    分局109年11月3日扣押筆錄暨扣押物品目錄表（見偵卷第39
    至43頁）在卷可稽，復有刀械1把扣案，足認被告2人前開任
    意性自白確與事實相符，應可採信，本案事證明確，被告2
    人犯行堪以認定，應予依法論罪科刑。
三、論罪科刑：　　
（一）刑法上恐嚇取財罪之恐嚇，係指以危害通知他人，使該人
      主觀上生畏怖心之行為，恐嚇之手段並無限制，即使其所
      為之手段，在一般社會通念上，未達不能抗拒之程度，仍
      屬當之，且其通知危害之方法僅須足使對方理解其意義，
      並足以影響其意思之決定與行動自由均屬之。查被告2人
      為向告訴人2人索求廢棄物處理費，竟與張東明、翁世宏
      一同前往告訴人2人之私人工作室，以持刀械、棍棒毆打
      成傷之方式逼迫告訴人2人交付財物，顯屬使告訴人2人心
      生畏懼之惡害通知，是核被告2人所為，均係犯同法第346
      條第3項、第1項恐嚇取財未遂罪。
（二）被告2人與張東明、翁世宏間，就上揭犯行具有犯意聯絡
      及行為分擔，均為共同正犯。
（三）被告陳啓南前因毒品案件，經本院分別以105年度審易字
      第221號、105年度審訴字第721號判決處有期徒刑6月、1
      年確定，再因毒品案件，經臺灣高等法院以105年度上訴
      字第1268號判決處有期徒刑1年確定，又因偽證案件，經
      本院以105年度審訴字第785號判決處有期徒刑3月確定，
      上開案件經本院以106年度聲字第713號裁定應執行有期徒
      刑2年7月確定，復因毒品案件經本院以105年度審易字第2
      307號判決處有期徒刑8月確定，再與前開定應執行刑接續
      執行，於108年3月27日假釋出監，108年9月13日保護管束
      期滿未經撤銷假釋，視為執行完畢；被告李兆民前因施用
      毒品案件，經本院以104年度審訴字第424號判決應執行有
      期徒刑1年2月確定，執行後於105年11月30日縮短刑期假
      釋出監，106年1月4日保護管束期滿未經撤銷假釋，視為
      執行完畢等情，有其等之臺灣高等法院被告前案紀錄表存
      卷可考，應堪認定。被告2人於前開有期徒刑執行完畢後5
      年內故意再犯本案有期徒刑之罪，均為累犯，考量被告2
      人前案所涉之罪與本案罪質並不相同，且本案並非於前案
      執行完畢後隨即再犯，難認前後所犯之罪間有何內在關連
      性，又檢察官並未提出其他事證證明被告2人於本案犯行
      有何特別之惡性或刑罰感應力薄弱之情形，為免與憲法上
      之罪責原則及罪刑相當原則相悖，本院依司法院釋字第77
      5號解釋意旨及刑法第47條第1項規定，裁量不予加重所犯
      罪名之最低本刑，僅加重最高度刑。
（四）被告2人雖已著手實行對告訴人2人恐嚇取財之行為，惟因
      告訴人2人拒絕付款而未果，為未遂犯，爰依刑法第25條
      第2項規定，按既遂犯之刑度減輕其刑。被告2人有如上刑
      之加重減輕事由，爰依法先加重後減輕之。
（五）爰以行為人之責任為基礎，審酌被告2人明知自己並無代
      政府機關處理廢棄物之公權力，竟為牟取不法利益，夥同
      張東明、翁世宏以前開恐嚇方式向告訴人2人強索廢棄物
      處理費，造成告訴人2人心生畏懼，所為實不足取；並考
      量被告2人犯後終知坦承犯行，雖與告訴人2人和達成調解
      （見偵卷第263至265頁），然卻未依約履行賠償事宜，亦
      屬不該；另衡以被告2人之素行、於本案之分工程度、迄
      今賠償告訴人等之金額（見本院卷第135、145、157頁）
      、自承之智識程度、家庭、生活、經濟狀況（見本院卷第
      142頁）等一切情狀，分別量處如主文第1、2項所示之刑
      ，並均諭知易科罰金之折算標準。
（六）簡式審判程序固不宜為不另為無罪、免訴或不受理之諭知
      ，但如有告訴乃論之罪，一部經合法撤回告訴，且無爭議
      ，為利訴訟經濟，可以在有罪判決內就該撤回告訴部分說
      明不另為不受理之諭知（臺灣高等法院暨所屬法院94年法
      律座談會決議參照）。查公訴意旨認被告2人亦涉犯傷害
      部分，因告訴人2人已撤回告訴，有刑事撤回告訴狀1份在
      卷可憑（見偵卷第263頁），本應諭知不受理，然因公訴
      人認此撤回告訴部分與前揭起訴論罪科刑部分有想像競合
      犯之裁判上一罪關係，依前說明，爰不另為不受理判決之
      諭知，併此敘明。
四、扣案刀械1把，為被告陳啓南所有供犯本案所用之物，業據
    其自承在卷（見本院卷第137頁），依刑法第38條第2項前段
    規定，於其所犯罪項下宣告沒收。
應依刑事訴訟法第273條之1第1項、第299條第1項前段，刑法第2
8條、第346條第1項、第3項、第47條第1項、第25條第2項、第41
條第1項前段、第38條第2項前段，刑法施行法第1條之1第1項，
判決如主文。
本案經檢察官呂永魁提起公訴，檢察官薛雯文到庭執行職務
中　　華　　民　　國　　111 　年　　3 　　月　　21　　日
                  刑事第八庭法  官  張毓軒
以上正本證明與原本無異。
如不服本判決應於收受判決後20日內向本院提出上訴書狀，並應
敘述具體理由；其未敘述上訴之理由者，應於上訴期間屆滿後20
日內向本院補提理由書（均須按他造當事人之人數附繕本），切
勿逕送上級法院。因疫情而遲誤不變期間，得向法院聲請回復原
狀。
                            書記官  方怡雯
中　　華　　民　　國　　111 　年　　3 　　月　　21　　日

附錄本案論罪科刑法條：
中華民國刑法第346條
意圖為自己或第三人不法之所有，以恐嚇使人將本人或第三人之
物交付者，處6月以上5年以下有期徒刑，得併科3萬元以下罰金
。
以前項方法得財產上不法之利益或使第三人得之者，亦同。
前二項之未遂犯罰之。